臺灣高等法院臺中分院刑事判決　　 96年度上更(一)字第394號
上　訴　人
即　被　告　乙○○
　　　　　　　　　　現於臺灣雲林監獄執行中
上列上訴人因毒品危害防制條例案件，不服臺灣南投地方法院95
年度訴字第200號中華民國95年5月30日第一審判決（起訴案號：
臺灣南投地方法院檢察署95年度毒偵字第296號； 移送一審併辦
案號：同署95年度毒偵字第522、631、758 號），提起上訴及移
送併案（案號：同署95年度毒偵字第982 號），經判決後由最高
法院發回更審，本院判決如下：
    主  文
原判決關於施用第一級毒品及定執行刑部分撤銷。
乙○○連續施用第一級毒品，累犯，處有期徒刑壹年貳月；減為
有期徒刑柒月。海洛因壹包（驗餘淨重貳點參柒公克、空包裝重
零點肆肆公克）沒收銷燬之，海洛因添加物貳包沒收之。
    事  實
一、乙○○曾前於民國90年間因施用毒品案件，經裁定送強制戒
    治，後停止戒治所餘期間付保護管束，至91年11月26日保護
    管束期滿未經撤銷而執行完畢；刑責部分則經原審法院以91
    年度易字第13號判決判處應執行有期徒刑10月確定，且與另
    案因偽造文書案件由原審法院以89 年度易字第850號所判決
    所判處之有期徒刑4月， 經定應執行之刑為有期徒刑1年2月
    確定；又於91年間因施用毒品案件，經原審法院以91年度訴
    字第299號判決判處有徒刑10月，經上訴後，由本院以91 年
    度上訴字第1172號判決駁回上訴確定；接續執行後經假釋付
    保護管束， 至93年9月19日假釋縮刑期滿未經撤銷以已執行
    完畢論。
二、詎乙○○於上開強制戒治執行完畢後五年內，仍不知悔改，
    復基於施用第一級毒品海洛因之概括犯意：（一）先於95年
    2月8日某時許 ，在南投縣南投市○○路279號，以將海洛因
    摻入香煙後施用之方式，施用海洛因1次。嗣於95年2月10日
    下午5時30分許，在南投縣南投市○○路279號為警查獲，經
    警採尿送驗結果，呈嗎啡陽性反應，而得知上情。（二）又
    於95年5月23日某時許，在台中市○○路170號8樓之3居處，
    以將海洛因摻入香煙後施用之方式，施用海洛因1 次。嗣為
    警於95 年5月24日22時45分許，在上開處所查獲，並扣得乙
    ○○所有之海洛因1包（ 驗餘淨重2.37公克、空包裝重0.44
    公克）、供施用海洛因所用之海洛因添加物2包等物。
三、案經南投縣政府警察局中興分局報告臺灣南投地方法院檢察
    署檢察官偵查起訴及由南投縣政府警察局集集分局報告同署
    檢察官偵查後移送本院併案審理。
    理  由
一、按除被告所犯為死刑、無期徒刑、最輕本刑為三年以上有期
    徒刑之罪或高等法院管轄第一審案件者外，於前條第一項程
    序進行中，被告先就被訴事實為有罪之陳述時，審判長得告
    知被告簡式審判程序之旨，並聽取當事人、代理人、辯護人
    及輔佐人之意見後，裁定進行簡式審判程序；除簡式審判程
    序及簡易程序案件外，第一審應行合議審判，刑事訴訟法第
    二百七十三條之一第一項、第二百八十四條之一分別定有明
    文。本件被告所涉係死刑、無期徒刑、最輕本刑為三年以上
    有期徒刑之罪或高等法院管轄第一審案件以外之罪，並於原
    審行準備程序時就被訴事實為有罪之陳述，原審合議庭依前
    揭規定，經評議結果，裁定改由一名法官獨任行簡式審判程
    序，先予敘明。
二、訊據上訴人即被告乙○○對於上述施用第一級毒品海洛因之
    犯行坦白承認；且被告第一次為警查獲後，經警採尿送驗結
    果，尿液呈嗎啡陽性反應，此有中山醫學大學附設醫院藥物
    濫用檢測中心確認檢驗結果報告1份（95年度毒偵字第296號
    偵查卷第47頁）在卷可稽。又被告第二次為警查獲，經採尿
    送驗結果，呈嗎啡陽性反應，此亦有中山醫學大學附設醫院
    藥物濫用檢測中心確認檢驗結果報告影本一份在卷可稽。另
    被告第二次被查獲時經扣得之海洛因一包，送法務部調查局
    鑑定結果，含海洛因成分，驗餘淨重2.37公克、空包裝重0.
    44公克等情，並有該局96 年3月9日調科壹字第09623020050
    號鑑定書影本一份附於本院卷可參，並有該海洛因一包及供
    施用海洛因所用之海洛因添加物二包扣押可資為佐，被告上
    開自白核與事實相符，自足採信。次查，被告曾前於90年間
    因施用毒品案件，經裁定送強制戒治，後停止戒治所餘期間
    付保護管束，至91年11月26日保護管束期滿未經撤銷而執行
    完畢之事實，有臺灣高等法院被告全國前案紀錄表一份附卷
    可稽。被告於前揭強制戒治執行完畢釋放後五年內，再犯施
    用毒品犯行，亦堪認定。本案事證已臻明確，被告施用第一
    級毒品海洛因之犯行堪以認定，自應依法論科。
三、查我國刑法業以中華民國九十四年二月二日總統華總一義字
    第09400014901 號令修正公布，並自九十五年七月一日施行
    。本件被告所犯毒品危害防制條例第十條第一項之罪，成立
    連續犯，因其得處徒刑之範圍乃依該罪之本刑得加重至二分
    之一而已，顯然比依新刑法規定，應將該罪之數次行為分論
    併罰之結果為輕，依裁判時之新法第二條第一項比較之結果
    ，以修正前刑法較有利於被告，應依修正刪除前刑法第五十
    六條規定，以連續犯論處。
四、按海洛因為毒品危害防制條例第二條第二項第一款所稱之第
    一級毒品，不得非法施用。核被告施用海洛因之行為，係犯
    毒品危害防制條例第十條第一項之施用第一級毒品罪。其為
    供己施用而持有海洛因之低度行為，為其施用之高度行為所
    吸收，不另論罪。又被告先後二次施用第一級毒品犯行，時
    間緊接，所犯為構成要件相同之罪名，顯係基於概括犯意反
    覆為之，應依修正刪除前連續犯之規定以一罪論，並依法加
    重其刑。被告第二次施用海洛因之犯行，雖未據起訴，惟該
    部分與起訴之事實有連續犯裁判上一罪之關係，為起訴效力
    所及，本院自得併予審理。復查，被告先因施用毒品案件，
    經原審法院以91年度易字第13號判決判處應執行有期徒刑10
    月確定，且與另案因偽造文書案件由原審法院以89年度易字
    第850號所判決所判處之有期徒刑4月，經定應執行之刑為有
    期徒刑1年2月確定；又於91年間因施用毒品案件，經原審法
    院以91 年度訴字第299號判決判處有徒刑10月，經上訴後，
    由本院以91年度上訴字第1172號判決駁回上訴確定；接續執
    行後經假釋付保護管束，至93 年9月19日假釋縮刑期滿未經
    撤銷以已執行完畢論等情，有臺灣高等法院被告全國前案紀
    錄表在卷可按；其於有期徒刑執行完畢後五年內故意再犯本
    件有期徒刑以上之刑之罪，為累犯，應依法遞加重其刑。按
    刑法第二條第一項之規定，係規範行為後「法律變更」所生
    新舊法比較適用之準據法，故被告行為後刑法條文之修正，
    對於被告並無有利或不利之情形者（例如新舊法處罰輕重相
    同，犯罪構成要件亦無寬嚴之別等），即無適用修正後刑法
    第二條第一項之規定比較新舊法適用之問題（最高法院95年
    度台上字第5589號判決意旨參照）。查，修正後刑法第四十
    七條雖將舊刑法修正限制為受徒刑之執行完畢，或一部之執
    行而赦免後，五年以內「故意」再犯有期徒刑以上之罪者，
    始成立累犯。但上述新舊法之規定，對於本件被告「故意」
    犯罪之情況言，並無所謂「有利或不利」之情形。依上說明
    ，應無適用修正後刑法第二條第一項之規定比較新舊法適用
    之問題，附予敘明。
五、原審認被告犯罪事證明確，予以論罪科刑，固非無見，惟被
    告第二次施用海洛因之事實，原審未及併予審理，尚有未洽
    ；又被告行為後，為紀念解除戒嚴二十週年，予罪犯更新向
    善之機，而制訂「中華民國九十六年罪犯減刑條例」，經總
    統於九十六年七月四日公布，並於同月十六日施行，被告犯
    罪時間在九十六年四月二十四日以前，所犯合於減刑條件，
    原審不及適用該條例對被告減刑，亦有未洽。被告上訴意旨
    請求併案審理，為有理由，至其另稱原審量刑過重云云，則
    無可取，惟原判決既有上述可議，自屬無可維持，應由本院
    將原判決撤銷改判，執行刑部分亦因失所附麗，應一併撤銷
    。爰審酌被告之素行及曾因施用毒品之犯行，經判處罪刑確
    定，猶不知悔改，再犯本案施用第一級毒品犯行，及施用毒
    品係對於自身健康之戕害行為，對他人權益損害非鉅，且被
    告犯後坦承犯行、態度良好等一切情狀，量處如主文第二項
    所示之宣告刑。又，被告犯罪時間在九十六年四月二十四日
    以前，所犯合於「中華民國九十六年罪犯減刑條例」第二條
    第一項第三款規定之減刑條件，應依法減其宣告刑之二分之
    一。扣案之第一級毒品海洛因一包（驗餘淨重2.37公克、空
    包裝重0.44公克），係屬第一級毒品（該等海洛因之外包裝
    因有海洛殘留，難以析離，亦應認屬第一級毒品〈按調查局
    鑑定時雖對外包裝秤重，但實際上包裝袋內仍有海洛因之殘
    留，有該局93年3月19日調科壹字第09300113060號函可參〉
    ），應依毒品危害防制條例第十八條第一項前段規定沒收銷
    燬之。另扣案之海洛因添加物二包，是作為混合海洛因吸食
    之用，且屬被告所有，業據其供述在卷，爰依（修正前）刑
    法第三十八條第一項第二款之規定，併予諭知沒收（沒收係
    屬從刑，而從刑附屬於主刑，除法律有特別規定外，依主刑
    所適用之法律）
六、臺灣南投地方法院檢察署95 年度毒偵字第982號移送本院上
    訴審部分併辦意旨另略稱：乙○○基於施用第一級毒品海洛
    因之概括犯意，自民國95年2月間某日起，至95年5月23日某
    時許止，除有前揭事實欄二之（二）所認定施用海洛因之行
    為外，尚在台中市○○路170號8樓之3居處 ，以將海洛因摻
    入香煙後施用之方式，連續施用第一級毒品海洛因多次，認
    被告此部分亦涉犯毒品危害防制條例第十條第一項之施用第
    一級毒品罪嫌，而移請本院併案審理。經查，被告對於此部
    分施用海洛因犯行，固未加以否認，然並無其他採尿檢驗報
    告足以佐證被告於上開期間，除本院事實欄二之（二）所認
    定之該次外，另有多次施用海洛因之行為。而依行政院衛生
    署管制藥品管理局九十一年十月三日函示施用海洛因可檢出
    最長之時間為四天等尿液中檢出毒品代謝物時效檢驗原理，
    亦僅能證明被告有在如事實欄二之（二）所載時間，有施用
    海洛因一次之犯行。此外，復查無其他積極明確之證據足以
    認定被告有移送併案意旨所指被告尚有其他多次施用海洛因
    之行為，此部分自屬無從併案審理，應退回台灣南投地方法
    院檢察署，另由檢察官為適當之處理，附予敘明。
據上論結，應依刑事訴訟法第三百六十九條第一項前段、第三百
六十四條、第二百九十九條第一項前段，毒品危害防制條例第十
條第一項、第十八條第一項前段，刑法第十一條前段、第二條第
一項前段、第四十七條第一項、（修正刪除前）第五十六條、（
修正前）第三十八條第一項第二款，中華民國九十六年罪犯減刑
條例第二條第一項第三款、第七條，判決如主文。
本案經檢察官甲○○到庭執行職務。
中　　華　　民　　國　　96　　年　　12　　月　　27　　日
            刑事第四庭    審判長法　官  洪  耀  宗
                                法　官  陳  欣  安
                                法　官  江  德  千
上列正本證明與原本無異。
如不服本判決應於收受送達後十日內向本院提出上訴書狀，其未
敘述上訴之理由者並得於提起上訴後十日內向本院補提理由書 (
均須按他造當事人之人數附繕本)。
                                書記官  吳  麗  琴
中　　華　　民　　國　　96　　年　　12　　月　　27　　日
【附錄論罪科刑法條】
毒品危害防制條例第10條第1項：
施用第一級毒品者，處六月以上五年以下有期徒刑。
